【裁判字號】    98,訴,1856
【裁判日期】    981210
【裁判案由】    違反毒品危害防制條例
【裁判全文】
臺灣彰化地方法院刑事判決              98年度訴字第1856號
公  訴  人  臺灣彰化地方法院檢察署檢察官
被      告  甲○○
上列被告因違反毒品危害防制條例案件，經檢察官提起公訴（九
十八年度毒偵字第二一三二號），本院依簡式審判程序判決如下
：
    主  文
甲○○施用第一級毒品，累犯，處有期徒刑壹年；又施用第二級
毒品，累犯，處有期徒刑捌月。應執行有期徒刑壹年柒月。
    事  實
一、甲○○前因自民國九十三年八月中旬某日起至同年九月二十
    九日止，以及自九十三年八月中旬某日起至同年九月三十日
    止，分別施用第一級毒品、第二級毒品之案件，經臺灣臺中
    地方法院以九十五年度訴緝字第二七三號分別判處有期徒刑
    九月、五月，應執行有期徒刑一年一月確定，因竊盜案件，
    經臺灣雲林地方法院以九十五年度虎簡字第五三號判處有期
    徒刑二月確定，因偽造文書案件，經臺灣雲林地方法院以九
    十五年度虎簡字第三一六號判處有期徒刑五月確定，上開案
    件，再經臺灣雲林地方法院以九十六年度聲字第二四三號裁
    定合併定其應執行之刑為有期徒刑一年六月確定，嗣經送監
    執行，後經臺灣雲林地方法院以九十六年度聲減字第三一八
    號裁定，將臺灣臺中地方法院九十五年度訴緝字第二七三號
    施用第一級毒品、第二級毒品案件分別減為有期徒刑四月又
    十五日、二月又十五日，將臺灣雲林地方法院九十五年度虎
    簡字第五三號竊盜案件減為有期徒刑一月，將臺灣雲林地方
    法院以九十五年度虎簡字第三一六號偽造文書案件減為有期
    徒刑二月又十五日，並合併定其應執行之刑為有期徒刑九月
    確定，甫於九十六年七月十六日因縮刑期滿而執行完畢。又
    因施用第一級毒品案件，經臺灣臺中地方法院以九十七年度
    訴字第四二一五號判處有期徒刑一年二月，嗣經上訴，再由
    臺灣高等法院臺中分院以九十八年度上訴字第三二七號駁回
    上訴而確定，嗣於九十八年八月十四日送監執行，現仍在臺
    灣臺中女子監獄執行中。另因施用毒品案件，經臺灣臺中地
    方法院裁定送觀察、勒戒後，認有繼續施用毒品之傾向，再
    經臺灣臺中地方法院以九十年度毒聲字第一九一○號裁定送
    強制戒治，嗣經戒治所評定合格，認無繼續戒治之必要，由
    本院以九十年度毒聲字第五二七六號裁定停止戒治，於九十
    年十一月十六日停止戒治，所餘戒治期間付保護管束，並於
    九十一年四月十五日保護管束期滿未經撤銷停止戒治，而執
    行完畢，並經臺灣臺中地方法院檢察署檢察官以九十一年度
    戒毒偵字第二三七號不起訴處分確定。詎甲○○仍不知悔改
    ，復基於施用第一級毒品海洛因之犯意，於九十八年八月十
    三日凌晨五時許，在其位於彰化縣彰化市○○路○段三四八
    巷一○○弄十三號居所內，以將第一級毒品海洛因粉末置入
    注射針筒內加水後，再以針筒注射手臂血管之方式，施用第
    一級毒品海洛因一次；另基於施用第二級毒品甲基安非他命
    之犯意，於上開施用第一級毒品海洛因數分鐘後，在其上開
    居所內，以將第二級毒品甲基安非他命置於玻璃球管內用火
    燒烤而吸其煙霧之方式，施用第二級毒品甲基安非他命一次
    。嗣於九十八年八月十三日晚上九時許，為警持本院核發之
    搜索票至其上開居所搜索，經其同意採集尿液送驗結果呈嗎
    啡、甲基安非他命陽性反應，始悉上情。
二、案經彰化縣警察局彰化分局報告臺灣彰化地方法院檢察署檢
    察官偵查起訴。
    理  由
一、按除被告所犯為死刑、無期徒刑、最輕本刑為三年以上有期
    徒刑之罪或高等法院管轄第一審案件者外，於刑事訴訟法第
    二百七十三條第一項程序進行中，被告先就被訴事實為有罪
    之陳述時，審判長得告知被告簡式審判程序之旨，並聽取當
    事人、代理人、辯護人及輔佐人之意見後，裁定進行簡式審
    判程序；除簡式審判程序、簡易程序及第三百七十六條第一
    款、第二款所列之罪之案件外，第一審應行合議審判；刑事
    訴訟法第二百七十三條之一第一項、第二百八十四條之一分
    別定有明文。本件被告甲○○所犯係死刑、無期徒刑、最輕
    本刑為三年以上有期徒刑或高等法院管轄第一審案件以外之
    罪，且於本院行準備程序時就被訴事實為有罪之陳述，經受
    命法官告知簡式審判程序之旨，並聽取公訴人、被告之意見
    後，本院合議庭認無不得或不宜改依簡式審判程序進行之處
    ，經評議結果，裁定改由受命法官獨任行簡式審判程序，合
    先敘明。
二、訊據被告甲○○對於上開施用第一級毒品海洛因、第二級毒
    品甲基安非他命之犯行，均坦承不諱，且其於九十八年八月
    十三日為警查獲後，經警採其尿液送驗，結果呈嗎啡、甲基
    安非他命陽性反應，此有尿液代號與真實姓名對照認證單、
    詮昕科技股份有限公司濫用藥物尿液檢驗報告各一紙在卷可
    稽，復有照片二幀附卷為證，足徵被告之自白確與事實相符
    。另按毒品危害防制條例於九十二年七月九日修正公布，自
    九十三年一月九日施行，其中第二十條、第二十三條將施用
    毒品之刑事處遇程序，區分為「初犯」及「五年內再犯」、
    「五年後再犯」。依其立法理由之說明：「初犯」，經觀察
    、勒戒或強制戒治後，應為不起訴處分或不付審理之裁定；
    經觀察、勒戒或強制戒治執行完畢釋放後，「五年內再犯」
    者，因其再犯率甚高，原實施之觀察、勒戒及強制戒治既已
    無法收其實效，爰依法追訴或裁定交付審理。至於經觀察、
    勒戒或強制戒治執行完畢釋放後，「五年後再犯」者，前所
    實施之觀察、勒戒或強制戒治已足以遮斷其施用毒品之毒癮
    ，為期自新及協助其斷除毒癮，仍適用「初犯」規定，先經
    觀察、勒戒或強制戒治之程序。從而依修正後之規定，僅限
    於「初犯」及「五年後再犯」二種情形，始應先經觀察、勒
    戒或強制戒治程序。倘被告於五年內已再犯，經依法追訴處
    罰，三次（或第三次以上）再度施用毒品之時間，在初犯經
    觀察、勒戒或強制戒治執行完畢釋放五年以後，已不合於「
    五年後再犯」之規定，且因已於「五年內再犯」，顯見其再
    犯率甚高，原實施觀察、勒戒或強制戒治，已無法收其實效
    ，即應依該條例第十條處罰。（最高法院九十七年度第五次
    刑事庭會議決議第二點參照）。本件被告前因施用毒品，經
    強制戒治戒後，於九十一年四月十五日執行完畢，又於五年
    內之自九十三年八月中旬某日起至同年九月二十九日止，以
    及自九十三年八月中旬某日起至同年九月三十日止，分別施
    用第一級毒品、第二級毒品，經臺灣臺中地方法院以九十五
    年度訴緝字第二七三號分別判處有期徒刑九月、五月，應執
    行有期徒刑一年一月確定，有臺灣彰化地方法院檢察署刑案
    資料查註紀錄表及臺灣高等法院被告前案紀錄表各一份在卷
    可考，則其再犯本件施用第一級毒品、第二級毒品犯行，按
    諸前揭說明，自無毒品危害防制條例第二十條第三項規定之
    適用，而應按同條例第二十三條第二項規定，依法論科。本
    件事證明確，被告施用第一級毒品海洛因、第二級毒品甲基
    安非他命之犯行，均堪認定。
三、核被告所為，分別係犯毒品危害防制條例第十條第一項之施
    用第一級毒品罪、同條第二項之施用第二級毒品罪。被告為
    施用第一級毒品、第二級毒品，而持有各該級毒品，其持有
    之低度行為，應各為施用之高度行為所吸收，均不另論罪。
    再被告所犯上開二罪，係犯意各別、行為互殊，應予分論併
    罰。又被告前因施用第一級毒品、第二級毒品案件，經臺灣
    臺中地方法院以九十五年度訴緝字第二七三號分別判處有期
    徒刑九月、五月，應執行有期徒刑一年一月確定，因竊盜案
    件，經臺灣雲林地方法院以九十五年度虎簡字第五三號判處
    有期徒刑二月確定，因偽造文書案件，經臺灣雲林地方法院
    以九十五年度虎簡字第三一六號判處有期徒刑五月確定，上
    開案件，再經臺灣雲林地方法院以九十六年度聲字第二四三
    號裁定合併定其應執行之刑為有期徒刑一年六月確定，嗣經
    送監執行，後經臺灣雲林地方法院以九十六年度聲減字第三
    一八號裁定，將臺灣臺中地方法院九十五年度訴緝字第二七
    三號施用第一級毒品、第二級毒品案件分別減為有期徒刑四
    月又十五日、二月又十五日，將臺灣雲林地方法院九十五年
    度虎簡字第五三號竊盜案件減為有期徒刑一月，將臺灣雲林
    地方法院以九十五年度虎簡字第三一六號偽造文書案件減為
    有期徒刑二月又十五日，並合併定其應執行之刑為有期徒刑
    九月確定，甫於九十六年七月十六日因縮刑期滿而執行完畢
    等情，此有臺灣彰化地方法院檢察署刑案資料查註紀錄表及
    臺灣高等法院被告前案紀錄表各一份在卷可稽，其於受有期
    徒刑執行完畢後，五年以內故意再犯本件有期徒刑以上之二
    罪，均為累犯，應依刑法第四十七條第一項規定，各加重其
    刑。爰審酌被告曾因施用毒品經送觀察、勒戒、強制戒治後
    ，仍未能戒斷，再犯本案之罪，顯然未能善體國家設置觀察
    、勒戒、強制戒治機構，協助毒品施用者戒除毒癮之良法美
    意，及其犯罪之動機、目的、生活狀況、品行、所生危害，
    暨犯罪後坦承犯行，態度尚屬良好等一切情狀，分別量處如
    主文所示之刑，並定其應執行之刑。
據上論斷，應依刑事訴訟法第二百七十三條之一第一項、第二百
九十九條第一項前段，毒品危害防制條例第十條第一項、第二項
，刑法第十一條前段、第四十七條第一項、第五十一條第五款，
判決如主文。
本案經檢察官林子翔到庭執行職務。
中    華    民    國    98    年    12    月    10    日
                  刑事第六庭          法  官  鄭舜元
以上正本證明與原本無異。
如不服本判決應於收受判決後10日內向本院提出上訴書狀，並
應應敘述具體理由。其未敘述上訴理由者，應於上訴期間屆滿
後20日內向本院補提理由書(均須按他造當事人之人數附繕本)
「切勿逕送上級法院」。
中    華    民    國    98    年    12    月    10    日
                                      書記官  陳秀香
附錄：論罪科刑法條：
毒品危害防制條例第十條：
施用第一級毒品者，處六月以上五年以下有期徒刑。
施用第二級毒品者，處三年以下有期徒刑。


司法院資訊處製作；財團法人民間司法改革基金會備份。
